【裁判字號】    98,訴,194
【裁判日期】    980608
【裁判案由】    有關寺廟事務
【裁判全文】
高雄高等行政法院裁定
                                       98年度訴字第194號
原      告  甲○○
兼 上 一人
代  表  人  乙○○
被      告  高雄縣政府
代  表  人  丙○○ ○○
上列當事人間有關寺廟事務事件，原告不服內政部中華民國98年
3月31日臺內訴字第0980053246號訴願決定，提起行政訴訟，本
院裁定如下︰
    主  文
原告之訴駁回。
訴訟費用由原告負擔。
    理  由
一、按「原告之訴，有左列各款情形之一者，行政法院應以裁定
    駁回之。．．．四、原告或被告未由合法之法定代理人、代
    表人或管理人為訴訟行為者。．．．。十、起訴不合程式或
    不備其他要件者。」行政訴訟法第107條第1項第4款及第10
    款定有明文。又「人民因中央或地方機關之違法行政處分，
    認為損害其權利或法律上之利益，經依訴願法提起訴願而不
    服其決定，或提起訴願逾3個月不為決定，或延長訴願決定
    期間逾2個月不為決定者，得向高等行政法院提起撤銷訴訟
    。」同法第4條第1項亦有明文。而所謂行政處分，係指行政
    機關就公法上具體事件所為之決定或其他公權力措施而對外
    直接發生法律效果之單方行政行為，此觀行政程序法第92條
    第1項、訴願法第3條第1項規定自明。至行政機關所為單純
    事實之敘述（或通知）或理由之說明，既不因該項敘述或說
    明而生何法律上之效果者，自非行政處分，人民即不得對之
    提起訴願，最高行政法院著有44年判字第18號、62年裁字第
    41號判例可資參照。足見提起行政訴訟法第4條之撤銷訴訟
    ，其訴請撤銷者，須為中央或地方機關之行政處分，否則其
    起訴即應認不備要件。
二、查，原告甲○○原代表人徐番邦於民國91年11月16日死亡，
    其女即原告乙○○於同年月22日函被告表示，經原告甲○○
    內部會議一致通過，由其暫代甲○○管理人，因適逢10年1
    次寺廟總登記，被告乃同意其自當日起暫代甲○○管理人乙
    職，並完成變動登記在案，此有高雄縣寺廟登記表影本附卷
    可稽。因甲○○管理人繼承慣例係由信徒代表大會過半數同
    意產生，惟因甲○○尚未確立信徒名冊，致無法產生管理人
    ，又乙○○代理管理人迄未辦理寺廟管理人改選造成諸多爭
    議，被告乃於97年5月8日函請乙○○於同年11月7日前完成
    「召開信徒代表大會」，並「訂定組織章程」，屆期若未能
    完成上開程序，將解除其暫代職務，由高雄縣林園鄉公所負
    責召開信徒代表大會及訂定組織章程事宜，俾利甲○○組織
    正常運作；嗣因乙○○屆期仍無法完成召開信徒代表大會及
    訂定組織章程事宜，被告乃於97年11月7日解除乙○○暫代
    甲○○管理人之職務等情，此有被告97年5月8日府民宗字第
    0970111545函及同年11月13日府民宗字第0970276703號函等
    影本附卷足稽。又上開被告97年11月13日府民宗字第097027
    6703號解除乙○○暫代甲○○管理人職務之函文，乃屬行政
    處分性質，依行政程序法第110條第1項及第3項規定，該行
    政處分自送達相對人及已知之利害關係人起，對其發生效力
    ；在該行政處分未經撤銷、廢止，或未因其他事由而失效者
    ，其效力繼續存在。則上開解除乙○○暫代甲○○管理人職
    務之行政處分既未經撤銷，其效力仍繼續存在，乙○○已非
    甲○○之管理人，是甲○○仍以乙○○為代表人於98年4月1
    1日提起本件訴訟，揆諸行政訴訟法第107條第1項第4款規定
    ，即屬未由合法之代表人或管理人為訴訟行為之情形，於法
    自有未合。
三、又查，原告乙○○於97年11月7日經被告解除其暫代原告甲
    ○○管理人之職務後，嗣經高雄縣林園鄉公所依內政部90年
    6月5日臺內民字第9004974號函釋規定，於97年11月27日會
    同民意機關代為召開會議通過推選訴外人何進丁為甲○○之
    暫代管理人，並經該所報請被告備查在案，亦有高雄縣林園
    鄉甲○○推選新任暫代管理人會議紀錄、高雄縣林園鄉公所
    97年12月1日林鄉民政字第0970017809號函及被告97年12月4
    日府民宗字第0970285021號函等影本附卷可稽。本件原告對
    上開被告准予備查之函文（即97年12月4日府民宗字第09702
    85021號函）不服，而循序提起本件撤銷訴訟。然按備查係
    以下級機關或公私機構，個體對上級機關或主管事務之機關
    ，有所陳報或通知，使該上級機關或主管事務之機關，對於
    其指揮、監督或主管之事項，知悉其事實之謂。備查之目的
    ，在於知悉已經過之事實如何，主管機關不必另有其他作為
    ，備查之性質，亦與所報事項之效力無關（最高行政法院91
    年度判字第2346號判決意旨參照）。則前述被告97年12月4
    日府民宗字第0970285021號備查函既僅就高雄縣林園鄉公所
    於97年11月27日會同民意機關代為召開會議通過推選何進丁
    為原告甲○○之暫代管理人為知悉之表示，與所陳報事項之
    實質效力無關，當事人對所陳報事項有所爭執，自應循民事
    訴訟程序訴請法院裁判。又原告乙○○已非原告甲○○之管
    理人，卻仍以甲○○代表人身分提起本件撤銷訴訟，且上開
    被告函文亦非屬行政處分，原告請求撤銷該函文，揆諸前揭
    說明，自應依行政訴訟法第107條第1項第4款及第10款規定
    ，予以駁回。又本件原告之訴既因不合法而遭駁回，兩造關
    於本件實體理由之爭執，本院即無再予論述之必要。
四、依行政訴訟法第107條第1項第4款、第10款、第104條、民事
    訴訟法第95條、第78條，裁定如主文。
中    華    民    國    98    年     6    月    8     日
              高雄高等行政法院第三庭
                          審判長法官  邱  政  強
                                法官  詹  日  賢
                                法官  李  協  明
以上正本係照原本作成。
如不服本裁定，應於裁定送達後10日內以書狀敘明理由，經本院
向最高行政法院提出抗告（須按對造人數附具繕本）。
中    華    民    國    98    年     6    月    8     日
                              書記官  周  良  駿


司法院資訊處製作；財團法人民間司法改革基金會備份。
